【裁判字號】    90,交訴,21
【裁判日期】    901231
【裁判案由】    業務過失致死
【裁判全文】
臺灣花蓮地方法院刑事判決                            九十年度交訴字第二一號
    公  訴  人  臺灣花蓮地方法院檢察署檢察官
    被      告  甲○○
右列被告因業務過失致死案件，經檢察官提起公訴（九十年度偵字第一三七二號），
本院判決如左︰
    主  文
甲○○從事業務之人，因業務上之過失致人於死，處有期徒刑陸月，如易科罰金，以
參佰元折算壹日。緩刑參年。
    事  實
一、甲○○係載運蔬菜之職業大貨車司機，為從事業務之人，於民國八十七年四月四
    日凌晨，駕駛車號ＩＧ─０六０號營業大貨車，沿花蓮縣新城鄉○○○○路由北
    往南行駛，於同日四時三十分許，行經該路二０七公里三百公尺處，本應注意，
    汽車超車時，於超越時應於前車左側保持半公尺以上之間隔超過；汽車行駛時，
    駕駛人應注意車前狀況及兩車併行之間隔，並隨時採取必要之安全措施，以防止
    發生危險事故，而依當時情形，又無不能注意之情形，竟於超越前車時疏於注意
    ，致車身右前方擦撞同向行駛，在其前方由羅昌麟駕駛之ＧＶ─一七○號聯結曳
    引車，復衝撞停放路旁由黃文成駕駛之ＧＸ─二六八號聯結曳引車，致坐於大貨
    車駕駛座旁之助手范秀嬌受有左側腿骨折、右側股骨開放性骨折、右側脛骨及腓
    骨骨折，並因頭部撞及車前擋風玻璃，致顱腦挫傷陷入昏迷，送醫治療，終因傷
    重延至八十八年十二月四日十五時許不治死亡。
二、案經花蓮縣警察局新城分局報請台灣花蓮地方法院檢察署檢察官委由台灣台中地
    方法院檢察署檢察官相驗後，偵查起訴。
    理  由
一、右揭事實，業據被告甲○○坦承不諱，核與遭被告駕車撞及之ＧＶ─一七０聯結
    車駕駛羅昌麟、ＧＸ─二六八聯結車駕駛黃文成在警訊時證述車禍發生之情節相
    符，並有道路交通事故調查報告表、車禍現場圖、車禍現場照片八幀附卷足稽，
    而被害人范秀嬌確因本件車禍死亡，亦經台灣花蓮地方法院檢察署檢察官委由台
    灣台中地方法檢察署檢察官督同法醫師相驗屬實，製有履勘筆錄、驗斷書、相驗
    屍體證明書各一份等在卷足憑。
二、按汽車超車時，於超越時應於前車左側保持半公尺以上之間隔超過；汽車行駛時
    ，駕駛人應注意車前狀況及兩車併行之間隔，並隨採取必要之安全措施，道路交
    通安全規則一百零一條第五款後段、第九十四條第三項定分別有明文。本件被告
    係汽車駕駛人，當知前揭交通規則，且依當時之情形，又無不能注意之情事，竟
    於超越前車時，未注意保持兩車併行之間隔，致肇致本件車禍，使當時擔任其助
    手之范秀嬌受有骨折，並致顱腦挫傷陷入昏迷，送醫治療，終因傷重死亡，其顯
    有過失。又被告駕車不慎，致被害人頭部受傷，於事發當日送醫治療時已意識喪
    失，後雖於八十七年五月十二日轉送被害人住所地之澄清綜合醫院治療，然被害
    人因發燒、肺炎、呼吸困難，並糖尿病高血糖，其後並陸續產生發燒、膿尿、血
    壓值不穩等現象，經治療，終未恢復意識，分別有國軍花蓮總醫院、澄清醫院之
    函附本院可查，而被害人雖經一年六月餘之治療照顧，並未回復意識，終不治死
    亡，亦為被告所自承，而被害人之死亡之直接原因係車禍後，頭部外傷，顱腦挫
    傷腦傷過重，身體衰弱，以致死亡，亦有死亡證明書可按，其死亡與受被告過失
    所致之車禍間，顯有相當因果關係。事證明確，被告犯行洵堪認定。
三、核被告所為，係犯刑法第二百七十六條第二項之業務過失致死罪。爰審酌被告並
    無前科之素行，違規超速行車以致肇事，應負全部過失責任，並考量其犯後坦承
    過失之態度良好等一切情狀，量處如主文所示之刑，並諭知易科罰金之折算標準
    。又被告行為後，刑法第四十一條業於九十年一月四日修正為：「犯最重本刑為
    五年以下有期徒刑以下之刑之罪，而受六月以下有期徒刑或拘役之宣告，因身體
    、教育、職業或家庭之關係，執行顯有困難者，得以一元以上三元以下折算壹日
    ，易科罰金。」，並於九十年一月十日經總統公布施行，被告行為後法律既有變
    更，比較新舊法的結果，修正後之規定對被告較為有利，依刑法第二條第一項前
    段的規定，應適用裁判時的新法，即裁判時之刑法第四十一條第一項前段規定，
    定其易科罰金之折算標準。查被告前未曾受有期徒刑以上刑之宣告，因一時失慮
    ，偶罹刑典，事後已坦承犯行，深具悔意，與被害人家屬劉金欽達成和解，並獲
    得原諒一節亦有和解書附相驗卷可查，被告經此刑之宣告後，應知警惕，信無再
    犯之虞，且經公訴人請求從輕量刑及給予緩刑宣告等情，本院因認暫不執行其刑
    為當，予以宣告緩刑三年，用啟自新。
據上論斷，應依刑事訴訟法第二百九十九條第一項前段，刑法第二條第一項前段、第
二百七十六條第二項、第四十一條第一項前段、第七十四條第一款，罰金罰鍰提高標
準條例第一條前段、第二條，判決如主文。
本案經檢察官李子春到庭執行職務。
中      華      民      國    九十      年     十二     月    三十一    日
                                臺灣花蓮地方法院刑事庭
                                    法  官  吳  順  龍
右正本證明與原本無異。
如對本判決不服，應於送達後十日內，向本院提出上訴狀。（應抄附繕本）告訴人或
被害人如對於本判決不服者，應具備理由請求檢察官上訴，其上訴期間之計算係以檢
察官收受判決正本之日期為準。
                                    法院書記官
中      華      民      國    九十一    年     一       月      三      日
附錄本判決論罪之法律條文：
刑法第二百七十六條第二項：
從事業務之人，因業務上之過失犯前項之罪者，處五年以下有期徒刑或拘役，得併科
三千元以下罰金。


司法院資訊處製作；財團法人民間司法改革基金會備份。
